【裁判字號】    87,易,1405
【裁判日期】    890320
【裁判案由】    詐欺
【裁判全文】
臺灣桃園地方法院刑事判決                        八十七年度易字第一四五號
    公  訴  人  臺灣桃園地方法院檢察署檢察官
    被      告  丁○○
右列被告因詐欺案件，經檢察官提起公訴（八十六度偵字第一六三四三號），本院判
決如左：
    主      文
丁○○無罪。
    事      實
一、公訴意旨如附件起訴書所載。
二、按犯罪事實，應依證據認定之，無證據不得推定其犯罪事實，又不能證明被告犯
    罪者，應諭知無罪之判決，刑事訴訟法第一百五十四條、第三百零一條分別定有
    明文；而事實之認定，應憑證據，如未能發現相當證據，或證據不足以證明，自
    不能以推測或擬制之方法，為裁判基礎（最高法院四十年臺上字第八六號判例參
    照）。且告訴人之告訴，係以使被告受刑事訴追為目的，是其陳述是否與事實相
    符，仍應調查其他證據以資審認，最高法院五十二年臺上字第一三００號亦著有
    判例可資參照。而刑事訴訟被告依法不負自證無罪之義務，故別無積極證據之情
    形下，自難遽以告訴人之片面之指訴而為被告不利之推定。次按，刑法第三百三
    十九條第一項之詐欺罪之成立，以意圖為自己或第三人不法之所有，以詐術使人
    陷於錯誤，而將本人或第三人之物交付為要件。所謂以詐術使人交付，必須被詐
    欺人因其詐術而陷於錯誤，若其所用方法，不能認為詐術，亦不致使人陷於錯誤
    ，即不構成該罪，最高法院四十六年臺上第二六０號亦著有判例可為參照。至於
    民事債務當事人間，若有未依債務本旨履行給付之情形，在一般社會經驗而言，
    原因非一，其因不可歸責之事由無法給付，或因合法得對他造主張抗辯而拒絕給
    付，甚至債之關係成立後，始行惡意遲延給付，皆有可能，非必出於自始無意給
    付之詐欺犯罪一端，自難遽以被告單純債務不履行之狀態，推定被告自始即有不
    法所有之意圖而施用詐術，合先敘明。
三、公訴人認被告涉犯詐欺罪嫌，無非以告訴人之指訴及其提出之支票與退票理由單
    、桃園縣甲○市農會帳戶明細影本、被告之妻乙○○提出支票存款帳戶往來明細
    表等資為論據。訊據被告丁○○堅決否認有何詐欺犯行，辯稱：伊未向告訴人借
    那筆錢，伊不認識己○○，也未在己○○開立之支票上背書等語。經查，告訴人
    雖提出己○○為發票人面額三百五十萬元之支票與退票理由單指訴被告向其借錢
    ，並指被告借錢時有證人戊○○、庚○○在旁見證，且支票上之背書亦係被告親
    為，惟此業據被告堅詞否認，而支票及退票理由單並不足以證明被告有向告訴人
    借款，再質之證人戊○○、庚○○亦到庭證稱根本不知被告有向告訴人借款之事
    。況以肉眼觀之，扣案之支票上「丁○○」之背書與卷內被告歷次所為之簽名相
    較下，在筆劃走勢上亦不相同，告訴人嗣又表示不知該背書是否被告所寫，是告
    訴人前後所指已見齟齬。次查，告訴人雖提出桃園縣甲○市農會帳戶明細影本以
    證明其於八十四年一月二十五日提領二千萬元，並將其中五百萬元匯入被告之妻
    乙○○之甲存支票存款帳戶，然查，告訴人雖提領二千萬元無訛，惟其中之五百
    十八萬三千四百三十五元卻係匯入其自己另一帳戶，此有甲○市農會八十八年八
    月二十日桃平市農信字第二八三八號函一紙附卷可按，且告訴人屢經本院合法傳
    喚均未到庭說明，是告訴人之指訴究否屬實，已非無疑。第查，證人乙○○（即
    被告之配偶）於同日固亦有五百萬元之進帳，然於該日前後亦均有上百萬元之進
    出，足徵證人乙○○陳稱：其當時因買賣房屋而常有大筆款項出入，告訴人因與
    被告交往密切，得知其甲存支票存款帳戶帳號，進而查知該帳號款項進出情形，
    與常情亦不相違。且證人黃彥豐即新竹國際商業銀行課長亦到庭證稱：銀行客戶
    之支票送款簿均放置於銀行入口右側所設之櫃子，依帳號號碼排列，平日無人管
    制，故任何人只要知道支票號碼即可查出款項入出之情形，現金存入亦同，核與
    被告辯稱：告訴人因知其甲存支票存款帳戶帳號，進而查知該帳號款項進出情形
    等情相符，並有被告提供之（查閱）相片在卷可佐，足見被告前開所辯，尚非虛
    妄，應可採信。再者，縱告訴人所指被告借款一節屬實，無論被告係惡意遲延給
    付抑或不願返還借款，亦難遽以被告單純債務不履行之狀態，推定被告自始即有
    不法所有之意圖而施用詐術，本件充其量亦純屬給付票款（或確認票款債務存在
    ）之民事糾葛，徵之告訴人之配偶丙○○亦已對被告撤回民事給付票款之訴，業
    經本院調閱本院中壢簡易庭八十五年壢簡字第一０六號卷屬實，有民事聲請撤回
    狀附卷可參。揆諸首揭說明，實難僅憑告訴人片面之指訴，即為被告不利之推定
    。此外，復無其他積極證據，足認被告有何詐欺之犯行，揆諸前開說明，自應諭
    知被告為無罪之判決。
據上論斷，應依刑事訴訟法第三百零一條第一項，判決如主文。
本案經檢察官洪景明庭執行職務。
中        華        民        國    八十九    年    三    月    二十    日
                                  臺灣桃園地方法院刑事第三庭
                                      法  官  林  振  芳
右正本證明與原本無異。
如不服本判決，應於判決送達後十日內向本院提出上訴狀( 應附繕本 )，上訴於
臺灣高等法院。
                                      書記官  王  恬  如
中        華        民        國   八十九   年    三    月    二十一    日


司法院資訊處製作；財團法人民間司法改革基金會備份。
